臺灣板橋地方法院刑事判決　　　　　　　 96年度訴字第771號
公　訴　人　臺灣板橋地方法院檢察署檢察官
被　　　告　甲○○
　　　　　　　　　（現另案於臺灣桃園看守所羈押中）
上列被告因違反毒品危害防制條例案件，經檢察官提起公訴（96
年度毒偵字第964號），本院判決如下：
    主  文
本件公訴不受理。
    理  由
一、公訴意旨略以：被告甲○○前因施用毒品案件，經臺灣苗栗
    地方法院裁定送觀察、勒戒後，認無繼續施用毒品傾向，於
    民國89年10月2 日執行完畢釋放，並由臺灣苗栗地方法院檢
    察署檢察官於89年9 月30日以89年度毒偵緝字第400 、401
    、402 號不起訴處分確定；又因施用毒品案件，經臺灣苗栗
    地方法院檢察署檢察官聲請強制戒治且以90年度毒偵字第37
    1 號聲請簡易判決處刑，強制戒治部分於91年2 月18日執行
    完畢，聲請簡易判決處刑部分，經臺灣苗栗地方法院於90年
    5 月15日以90年度苗簡字第212 號判處有期徒刑4 月，上訴
    後，復由同院合議庭於91年4 月12日以90年度簡上字第37號
    撤銷原判決，改判處有期徒刑6 月，並於91年4 月12日確定
    ；再因施用毒品案件，經臺灣花蓮地方法院於93年6 月7 日
    以93年度花易字第37號判處有期徒刑8 月確定，於95年2 月
    10日執行完畢；詎猶不知悔改與戒除毒癮，基於施用第1 級
    毒品海洛因之犯意，於96年1 月24日凌晨5 時2 分許為警採
    集尿液回溯26小時內之某時，在不詳處所施用海洛因；另基
    於施用第2 級毒品甲基安非他命之犯意，於96年1 月22日晚
    上某時，在臺北縣板橋市不詳友人住處，施用甲基安非他命
    。嗣於96年1 月23日22時10分許，在臺北縣板橋市○○路○
    段218 號「帝苑旅店」501 室，與莫桂根、王宗聖、黃寶堂
    、蔡宏翔、黃奇偉、程君灝（莫桂根等6 人涉嫌違反毒品危
    害防制條例部分，另案偵辦）一併為警查獲，並扣得安非他
    命2 小包（毛重0.6 公克），因認被告所為係違反毒品危害
    防制條例第10條第1 項之施用第一級毒品罪嫌及該條例第10
    條第2 項之施用第二級毒品甲基安非他命罪嫌，而其上開行
    為，犯意各別，行為有異，請分論併罰等語。
二、然按案件有依第8 條之規定不得為審判者，應諭知不受理之
    判決；同一案件繫屬於有管轄權之數法院者，由繫屬在先之
    法院審判之。刑事訴訟法第303 條第7 款、第8 條分別定有
    明文。次按訴訟上所謂一事不再理之原則，關於實質上一罪
    或裁判上一罪，均有其適用，最高法院著有60年臺非字第77
    號判例要旨可參。再按連續犯之規定廢除後，對於部分習慣
    犯，例如竊盜、吸毒等犯罪，是否會因適用數罪併罰而使刑
    罰過重產生不合理之現象乙節，在實務運用上應可參考德、
    日等國之經驗，委由學界及實務以補充解釋之方式，發展接
    續犯之概念，對於合乎接續犯或包括一罪之情形，認為構成
    單一之犯罪，以限縮數罪併罰之範圍，用以解決上述問題，
    為此次刑法修正刪除第56條連續犯規定之立法理由所明載；
    又立法者針對特定刑罰規範之構成要件，已預設其本身係持
    續實行之複次行為，具備反覆、延續之行為特徵，故將之總
    括或擬製成一個構成要件之「集合犯」行為，因刑法評價上
    為構成要件之行為單數，應僅成立一罪。查毒品因具有成癮
    性、濫用性（此觀毒品危害防制條例第2 條之規定自明），
    立法實務首重以刑事處遇方式戒斷行為人毒癮，若無法收其
    實效，始依法追訴處罰（此觀毒品危害防制條例第20、23條
    之規定即明），故施用毒品本身具備反覆、延續之行為特徵
    ，持續多次施用毒品始為此類犯罪之典型或常態，於刑法評
    價上，施用毒品應僅成立集合犯一罪（林鈺雄著「跨連新舊
    法之施用毒品行為—兼論行為單數與集合犯、接續犯概念之
    比較」，刊於95年7 月本土法學雜誌第84期第141 頁以下）
    。且就施用毒品而言，考其修正公布之毒品危害防制條例立
    法意旨，係認施用毒品者，多具有成癮性，故先以觀察勒戒
    或強制戒治等保安處分遮斷其毒癮，如仍無效，始以刑罰追
    訴處罰，故施用毒品罪，本即預定其有反覆實行施用毒品之
    性質，其若基於概括之決意，於密切之時地反覆延續實行施
    用毒品犯罪，依社會一般客觀上之觀察，認論以1 罪為適當
    時，似非不可以集合犯處理，只論以包括一罪（見張淳淙著
    「刑法廢除牽連犯、連續犯及常業犯後，有關行為罪述等適
    用上之疑義」，刊於法官協會雜誌第8 卷第2 期第61頁）。
    故有關行為人多次施用毒品之犯罪，本院基於前述施用毒品
    構成要件之反覆實行特徵，認為行為人如基於反覆實行之犯
    意，在密切接近之一定時、地，持續實行單次或複次之施用
    毒品行為，應僅成立集合犯一罪，合先敘明。經查：
(一)、被告於本案繫屬前，已另被訴施用第一、二級毒品罪嫌：
    被告前因涉基於施用第一級、第二級毒品之犯意，分別於95
    年11月1 日，在桃園縣桃園市○○○路29號11樓，施用第2
    級毒品安非他命1 次；另於同日下午9 時10分許為警逮捕採
    尿之時起回溯26小時內之某時，在不詳處所，施用第1 級毒
    品海洛因1 次；嗣為警於95年11月1 日下午5 時許，在桃園
    縣桃園市○○○路29號11樓查獲，並扣得第2 級毒品安非他
    命毛重0.2 公克、吸食器1 個、吸管2 支及玻璃球2 個，臺
    灣桃園地方法院檢察署檢察官偵查後，認被告此等行為涉犯
    違反毒品危害防制條例第10條第1 、2 項之施用第一、二級
    毒品罪嫌，因而對之提起公訴（95年度毒偵字第5842號），
    並於95年12月18日繫屬臺灣桃園地方法院（95年度訴字第27
    71號）；其後被告於96年3 月11日入臺灣桃園看守所羈押迄
    今等情，有該案起訴書及臺灣高等法院被告前案紀錄表各1
    件附於本院卷可參。
(二)、又被告於本院審理中供認其迄96年3 月11日入臺灣桃園看守
    所羈押前為止，除了上開被查獲的時間有施用毒品外，在前
    開期間內還有施用毒品的行為，亦即海洛因平均4 、5 天用
    1 次，安非他命是平均2 、3 天施用1 次等語在卷（見本院
    96年5 月9 日審理筆錄）；而被告除前開時點為警查獲施用
    毒品犯行，分經臺灣桃園地方法院檢察署檢察官起訴（由臺
    灣桃園地方法院以95年度訴字第2771號受理繫屬）、臺灣板
    橋地方法院檢察署檢察官起訴（即本案）外，復確另因96年
    2 月11日凌晨2 時45分許為警採尿回溯26小時內之某時（不
    含為警查獲遭公權力拘束無從施用毒品期間）有施用第一級
    毒品海洛因，96年2 月10日下午某時許，有施用第二級毒品
    甲基安非他命，96年3 月9 日某時有施用第二級毒品甲基安
    非他命等犯行，而再由臺灣板橋地方法院檢察署檢察官以96
    年度毒偵字第1520、2159號起訴書提起公訴各情，亦有前揭
    案號起訴書、臺灣高等法院被告前案紀錄表各1 件附於本院
    卷可參；據此，核諸被告本案被訴於96年1 月24日施用第一
    、二級毒品後，相隔2 星期餘，即復因數次施用第一、二級
    毒品犯行遭查獲而提起公訴，足徵其前開供述迄96年3 月11
    日入臺灣桃園看守所羈押前為止，海洛因平均4 、5 天即施
    用1 次，安非他命平均2 、3 天即施用1 次等語，洵屬有據
    ，可以信實；是以其施用毒品頻率，時間甚為密接，堪認其
    係在染有毒癮之情況下，主觀上分別基於施用第一級毒品及
    第二級毒品之「單一行為犯意」，而於密接之被告如上所述
    時、地，反覆持續施用第一級毒品數次，及另又反覆持續施
    用第二級毒品數次甚明，揆諸前揭說明，其本件被訴施用第
    一、二級毒品罪嫌，自均應各論以集合犯之包括一罪。
(三)、綜上，檢察官既已就如前開二(一)所述之被告施用第一、二級
    毒品罪嫌部分起訴，並於95年12月18日繫屬於臺灣桃園地方
    法院（95年度訴字第2771號），此部份起訴被告施用第一、
    二級毒品罪嫌之效力，即應及於本案被告被訴施用第一、二
    級毒品罪嫌部分。從而，本件公訴所指被告於前開時地施用
    第一、二級毒品之犯行，與前開案件（臺灣桃園地方法院95
    年度訴字第2771號）顯係屬同一案件，且本案復係於96年3
    月7 日，方經本院以96年度訴字第771 號繫屬在案，本案與
    臺灣桃園地方法院95年度訴字第2771號案件繫屬時間（95年
    12月18日）相較，即屬繫屬在後之法院，又未由共同之直接
    上級法院裁定由繫屬在後之本院審判，本院自不得為實體上
    之裁判，揆諸上述說明，本件應不經言詞辯論，逕為不受理
    判決之諭知。
三、末按沒收為從刑之一種，依主從不可分原則，應附隨於主刑
    而同時宣告之，除有罪、免刑等判決，於裁判時併宣告外，
    如諭知無罪之判決，既無主刑，從刑亦無所附麗，最高法院
    78年臺非字第72號判例要旨參照。而不受理判決係屬無主刑
    之判決，且又非屬免刑判決，從刑亦無所附麗，縱案內有扣
    案物品，亦不得於諭知不受理判決之同時，併宣告沒收，要
    屬當然。本案既經本院諭知公訴不受理如前，依上開說明，
    扣案之安非他命2 小包（毛重0.6 公克），即無從於本案併
    予宣告沒收，附此敘明。
據上論斷，應依刑事訴訟法第303 條第7 款、第307 條，判決如
主文。
中　　華　　民　　國　　96　　年　　5 　　月　　28　　日
                  刑事第十九庭  審判長法　官  許必奇
                                      法  官  曾正耀
                                      法  官  陳明偉
以上正本證明與原本無異。
如不服本判決應於送達後10日內向本院提出上訴狀。
                                      書記官　陳慧儷
中　　華　　民　　國　　96　　年　　5 　　月　　28　　日
